最  高  行  政  法  院  裁  定
                                     100年度裁字第2337號
上  訴  人  卓仁發
被 上訴 人  臺北市建成地政事務所
代  表  人  王秀玲
上列當事人間有關土地登記事務事件，上訴人對於中華民國100
年6月30日臺北高等行政法院100年度簡字第262號判決，提起上
訴，本院裁定如下：
    主  文
上訴駁回。
上訴審訴訟費用由上訴人負擔。
    理  由
一、按對於適用簡易程序之裁判提起上訴或抗告，須經最高行政
    法院許可，且該許可以訴訟事件所涉及之法律見解具有原則
    性者為限，行政訴訟法第235條定有明文。又所謂訴訟事件
    涉及之法律見解具有原則性，係指該事件所涉及之法律問題
    意義重大，而有加以闡釋之必要情形而言，如對於行政命令
    是否牴觸法律所為之判斷，或就同類事件所表示之法律見解
    與其他高等行政法院或本院所表示之見解互相牴觸，有由本
    院統一法律上意見或確認其意見之必要情形屬之。
二、上訴人委任訴外人陳建榮於民國99年12月20日，檢附臺灣士
    林地方法院（下稱士林地院）98年9月4日98年度他調字第46
    3號調解筆錄及臺北市稅捐稽徵處土地增值稅繳款書等相關
    證明文件，以被上訴人99年12月20日收件大同字第14308號
    土地登記申請書，申請就訴外人陳進銘所有坐落臺北市○○
    區○○段○○段301地號土地（下稱系爭土地）辦理調解所有
    權移轉登記予上訴人。經被上訴人審查後，認本件屬調解移
    轉登記案件，尚有待補正事項，乃通知上訴人之代理人陳建
    榮於接到通知之日起15日內補正。上訴人之代理人陳建榮於
    100年1月14日向被上訴人補正後，由被上訴人於100年1月20
    日辦理調解移轉登記完竣。嗣經被上訴人審認上訴人未依土
    地法第73條第2項及土地登記規則第33條規定，於訴訟上調
    解成立之日（98年9月4日）起1個月（98年10月4日）內辦理
    登記，是迄至上訴人99年12月20日送件申請登記，扣除案內
    申辦土地增值稅送件期間（99年7月19日至99年12月30日）
    ，上訴人逾法定申辦調解移轉登記期限計9個月餘。被上訴
    人乃依土地法第73條第2項規定，裁處上訴人登記費新臺幣
    （下同）1,810元9倍之罰鍰，共計16,290元。上訴人不服，
    提起訴願，遭決定駁回，提起行政訴訟，經原審判決駁回。
三、上訴人對於高等行政法院適用簡易程序所為之判決，提起上
    訴，係以：上訴人優先完成塗銷地上權登記，是出於調解筆
    錄的效力及避免遭受地上權負擔之不利益，並不是認為塗銷
    地上權之後，地政機關才會受理土地移轉登記，原判決僅解
    釋罰鍰之法令依據，就此主張並未重視。上訴人拿到調解筆
    錄就立刻實施地上權塗銷訴訟，勝訴後即辦理移轉登記申報
    ，並非故意或過失逾越期限或藉由地上權拖延登記以獲取其
    他利益。原判決所指優先購買權人放棄優先承買或通知的證
    明文件都需要第三人協力始得提出，原判決未加調查，直接
    採取被上訴人之主張，未考量人民權益，難令上訴人折服等
    語，為其論據。惟核其所陳上述理由，並無所涉及之法律見
    解具有原則性之情事。上訴人提起上訴，依首開規定及說明
    ，不應許可，其上訴難謂合法，應予駁回。
四、據上論結，本件上訴為不合法。依行政訴訟法第249條第1項
    前段、第104條、民事訴訟法第95條、第78條，裁定如主文
    。
中    華    民    國    100   年    9     月    22    日
                    最高行政法院第一庭
                        審判長法官  鍾  耀  光
                              法官  黃  淑  玲
                              法官  鄭  小  康
                              法官  林  樹  埔
                              法官  陳  秀  

以  上  正  本  證  明  與  原  本  無  異
中    華    民    國    100   年    9     月    22    日
                              書記官  王  史  民